【裁判字號】    98,訴,118
【裁判日期】    980717
【裁判案由】    違反毒品危害防制條例
【裁判全文】
臺灣花蓮地方法院刑事判決               98年度訴字第118號
公  訴  人  臺灣花蓮地方法院檢察署檢察官
被      告  甲○○
上列被告因違反毒品危害防制條例案件，經檢察官提起公訴（98
年度毒偵字第54號），本院判決如下：
    主  文
甲○○施用第一級毒品，累犯，處有期徒刑拾月。
    事  實
一、甲○○曾因公共危險等案件，經臺灣高等法院判處有期徒刑
    4 年，後經減刑並定應執行有期徒刑2年3月確定，甫於民國
    97年 1月22日縮刑期滿執行完畢。其於93年間，因施用毒品
    案件經法院裁定送觀察、勒戒後，認有繼續施用毒品之傾向
    ，再經法院裁定送強制戒治，後因無繼續強制戒治之必要，
    於94年10月27日出戒治所以執行上開案件，復經臺灣花蓮地
    方法院檢察署檢察官於94年11月16日以94年度戒毒偵字第85
    號為不起訴處分。其竟仍不知悔改，於上開強制戒治執行完
    畢後5年內，於97年12月8日16時42分許為警採尿前26小時內
    某時，在不詳地點，施用第一級毒品海洛因 1次。嗣經警於
    上開時間，採其尿液送驗，結果呈嗎啡陽性反應而查悉上情
    。
二、案經花蓮縣警察局花蓮分局報告臺灣花蓮地方法院檢察署檢
    察官偵查起訴。
    理  由
一、訊據被告甲○○矢口否認有施用第一級毒品海洛因之犯行，
    辯稱：其並未施用毒品，不知道驗尿為何有毒品反應云云。
    經查：
    (一)被告於97年12月8日，經警在軒轅派出所採其尿液，因第1
      瓶尿液不夠，其繼續喝水，隔了1小時之後又採尿1次，共
      採尿2次，2瓶尿液顏色不同，警方送驗之尿液為其所有等
      情，業據被告供述明確。而被告確係因排尿有先後，致裝
      入尿罐檢體色澤不一，經慈濟濫用藥物檢驗中心收件人員
      鍾金龍指示須分甲、乙瓶送驗，又送檢者尿液檢體應先採
      集於塑膠杯內，並由採尿人員會同受檢者將尿液檢體分裝
      成 2瓶，分別標示為甲、乙瓶，尿液檢體甲及乙瓶至少均
      應達30毫升，且甲、乙瓶之尿液顏色應該相同，若顏色不
      同，委驗單位必須將 2瓶尿液檢體分別送驗，一般造成甲
      、乙瓶尿液顏色不同之原因，多為採尿人員將不同時間採
      集之尿液直接分別裝於甲瓶及乙瓶，未先進行混合，因甲
      、乙瓶尿液於不同時間採集，加上藥物代謝之特色，故容
      易出現甲、乙瓶檢驗濃度不一致的情形，亦有花蓮縣警察
      局花蓮分局98年 3月30日花市警刑字第0980007745號函及
      慈濟大學濫用藥物檢驗中心98年3月26日慈大藥字第98032
      6047號函各1份在卷可參。
    (二)又被告為警採集之2瓶尿液經檢驗機關以EIA為初步檢驗方
      式（閾值為300ng/ mL）及以 LGC/MS為確認檢驗方式（閾
      值為300ng/mL），甲、乙瓶尿液經初步檢驗結果均呈鴉片
      類陽性反應，經確認檢驗結果，其中甲瓶尿液檢驗出嗎啡
      濃度216ng/mL、可待因濃度0ng/mL，呈嗎啡及可待因均為
      陰性反應、乙瓶尿液檢驗出嗎啡濃度668ng/mL、可待因濃
      度 29ng/mL，呈嗎啡陽性反應、可待因陰性反應之事實，
      有應受尿液採驗人尿液檢體採集送驗紀錄表 3張及慈濟大
      學濫用藥物檢驗中心檢驗總表 1張附卷足稽（附於花蓮縣
      警察局花蓮分局上開函文內）。
    (三)再海洛因經注射入人體後，約百分之80於24小時內自尿中
      排出，一般而言，尿液中能否驗出嗎啡陽性反應與其投與
      量、投與途徑、採尿時間、個人體質及檢驗方法之靈敏度
      有關，國外曾有文獻報導注射 6毫克之海洛因鹽酸鹽，其
      代謝物嗎啡之平均可檢出時限約為26小時（最低檢出量為
      300ng/mL），此有行政院衛生署藥物食品檢驗局81年9月8
      日藥檢壹字第8114885號函1份可佐。而被告經警採尿時
      ，因第 1次採集之尿液量不足，所以警方迨其喝水後，相
      隔1小時之後始再採集第2次之尿液，已如前述，是警方所
      採被告2瓶尿液之時間已有相當間隔。又被告2次採集之尿
      液經送驗結果均檢驗出嗎啡濃度216ng/mL及668ng/mL，但
      因確認檢驗方式採LGC/MS，所認定陽性反應之閾值為300n
      g/mL，故認定一為嗎啡陰性反應、一為嗎啡陽性反應，亦
      詳述如前。惟海洛因經人施用進入人體後，本會因時間之
      經過，而自人體排出，其中以注射方式進入人體者，約百
      分之80於24小時內即自尿中排出，是被告應係施用海洛因
      之後，在經警第 1次採尿之際，因距其施用海洛因已有相
      當時間，故其尿液檢驗結果嗎啡濃度為668ng/mL，迨其相
      隔1小時，再為第2次採尿，因嗎啡已差不多均自尿液排出
      ，故其尿液檢驗結果嗎啡濃度為216ng/mL。故被告所辯其
      並未施用海洛因云云，顯不可採。依上開行政院衛生署藥
      物食品檢驗局函可知，被告施用海洛因時間應為97年12月
      8日16時42分許為警採尿前26小時內某時。
    (四)被告於93年間，因施用毒品案件經法院裁定送觀察、勒戒
      後，認有繼續施用毒品之傾向，再經法院裁定送強制戒治
      ，後因無繼續強制戒治之必要，於94年10月27日出戒治所
      以執行上開案件，復經臺灣花蓮地方法院檢察署檢察官於
      94年11月16日以94年度戒毒偵字第85號為不起訴處分等情
      ，有臺灣高等法院被告前案紀錄表 1份在卷可考。故被告
      係於強制戒治執行完畢後， 5年內再犯毒品危害防制條例
      第10條第 1項之罪，應依法論罪科刑。本件事證明確，被
      告施用海洛因之犯行，堪予認定。
二、核被告所為，係犯毒品危害防制條例第10條第 1項施用第一
    級毒品罪。其施用前後持有海洛因之低度行為，應為施用海
    洛因之高度行為所吸收，不另論罪。又被告曾因公共危險等
    案件，經臺灣高等法院判處有期徒刑 4年，後經減刑並定應
    執行有期徒刑2年3月確定，於97年 1月22日縮刑期滿執行完
    畢，此有臺灣高等法院被告前案紀錄在卷可參，其於 5年內
    故意再犯本件有期徒刑以上之罪，應依累犯之規定，加重其
    刑。爰審酌被告施用毒品戕害自身、犯罪之動機、手段、所
    生之危害，及事後否認犯行之態度等一切情狀，量處如主文
    所示之刑。
據上論斷，應依刑事訴訟法第299條第1項前段，毒品危害防制條
例第10條第1項，刑法第11條前段、第47條第1項，判決如主文。
本案經檢察官張立中到庭執行職務
中    華    民    國    98    年    7     月    17    日
                  刑事第三庭審判長法 官 李世華
                                  法 官 許乃文
                                  法 官 湯國杰
以上正本證明與原本無異。
如不服本判決應於收受送達後10日內向本院提出上訴書狀，並應
敘述具體理由。其未敘述上訴理由者，應於上訴期間屆滿後20日
內向本院補提理由書 (均須按他造當事人之人數附繕本) 「切勿
逕送上級法院」。
中    華    民    國    98    年    7     月    17    日
                                書記官
附錄本判決論罪之法律條文：
毒品危害防制條例第10條第1項：
施用第一級毒品者，處 6 月以上 5 年以下有期徒刑。


司法院資訊處製作；財團法人民間司法改革基金會備份。
